---
title: "Tugas Besar Pembelajaran Mesin - K-Means"
author: "Dibuat oleh 17523001 dan 17523126"
output:
  html_document:
    df_print: paged
    highlight: tango
  pdf_document: default
---
</br>
**tulis intro disini, belum diisi**

</br>

#### Data
Data yang digunakan adalah data set ikan yang didapatkan dari [link berikut](https://www.kaggle.com/aungpyaeap/fish-market). Data yang telah diunduh akan berformat csv dan untuk memuatnya ke dalam RStudio dapat menggunakan kode `read.csv()` seperti pada baris ke-1.

```{r message=FALSE, warning=FALSE, attr.source = ".numberLines"}
dataIkan <- read.csv("Ikan.csv", stringsAsFactors=TRUE, fileEncoding="UTF-8-BOM")
head(dataIkan)
```

Pada kasus ini, data set ikan akan di-clustering menggunakan metode K-Means, variabel yang akan digunakan hanya ada 2 yaitu `Height` dan `Width` karena dari 2 variabel tersebut sudah cukup mewakili perbedaan dari masing-masing jenis ikan.

```{r message=FALSE, warning=FALSE, attr.source = ".numberLines"}
dataIkan.ciri <- dataIkan[, 6:7]
dataIkan.jenis <- dataIkan[, "Species"]
set.seed(62)
hasilKMeans <- kmeans(dataIkan.ciri, 7)
```
Pada baris ke-4, telah ditentukan bahwa dari fungsi `kmeans` akan mencari 7 cluster dari data set ikan dengan 2 variabel yang sudah ditentukan tadi. Selanjutnya, hasil clustering dari fungsi `kmeans` akan divisualisasikan sehingga dapat dibandingkan dengan data aslinya.

Sebelum masuk ke plotting, ada tahap yang berfungsi untuk mengevaluasi cost function atau yang disebut sebagai distortion function. Di sini nilai distortion pada iterasi terakhir dapat dilihat melalui `tot.withinss`.

```{r message=FALSE, warning=FALSE, attr.source = ".numberLines"}
hasilKMeans$tot.withinss
```

</br>

#### Visualisasi Data

```{r message=FALSE, warning=FALSE, attr.source = ".numberLines"}
par(mfrow=c(1,2))
plot(dataIkan.ciri, col = hasilKMeans$cluster, main="K-Means")
plot(dataIkan.ciri, col = dataIkan.jenis, main="Original")
```

Plot sebelah kiri adalah hasil clustering menggunakan fungsi `kmeans`, sedangkan plot sebelah kanan adalah plot data set spesies ikan berdasarkan dua variabel yaitu `Height` dan `Weight`. 

Perhatikan dua plot diatas, dapat dilihat bahwa hasil clustering merepresentasikan kelompok spesies dengan cukup bagus apabila dibandingkan dengan plot dari data aslinya. Tujuh spesies direpresentasikan dengan warna yang berbeda-beda. Walaupun urutan warna yang tidak sama pada hasil clustering (plot kiri) dengan data aslinya (plot kanan), hal tersebut tidak menjadi masalah.

Di bawah ini, kita akan memvisualisasikan hasil clustering di atas, menggunakan package `ggplot2`. 

Baris ke-4 hingga ke-6 adalah plotting menggunakan `ggplot2`. Pada bagian ini akan diberikan efek radius atau jangkauan untuk setiap clusternya. 

```{r message=FALSE, warning=FALSE, attr.source = ".numberLines"}
dataIkan.ciri$cluster <- factor(hasilKMeans$cluster)
centers <- as.data.frame(hasilKMeans$centers)

library("ggplot2")
ggplot() + 
  geom_point(data = dataIkan.ciri, aes(x = Height, y = Width, color = cluster)) + 
  geom_point(data = centers, aes(x = Height, y = Width, color = "Center"), 
             size = 30, alpha = 0.2, show.legend = FALSE)
```



